臺灣桃園地方法院行政訴訟判決　　　　　110年度交字第152號
原　　　告　林景生　



被　　　告　桃園市政府交通事件裁決處

代　表　人　張丞邦　
訴訟代理人　黃一鳴律師
複代理人　　陳奕昕律師
上列當事人間交通裁決事件，原告不服被告民國110 年4 月7 日
桃交裁罰字第58－D1OF90017 號裁決，提起行政訴訟，本院判決
如下：
    主  文
一、原處分撤銷。
二、訴訟費用新臺幣捌佰元由被告負擔。
三、被告應給付原告新臺幣參佰元。
    事實及理由
壹、程序方面：
    本件係因原告不服被告所為道路交通管理處罰條例（下稱處
    罰條例）第8 條之裁決而提起撤銷訴訟，依行政訴訟法第23
    7 條之1 ，應適用交通裁決事件訴訟程序。本件因卷證資料
    已經明確，本院依行政訴訟法第237 條之7 規定，不經言詞
    辯論，直接裁判。
貳、實體方面：
一、爭訟概要：
    原告於110 年1 月13日14時41分許，駕駛車牌號碼000 000
    00號自用小客車（下稱系爭車輛），行經桃園市桃園區大興
    西路二段與蓮埔街口時，為桃園市政府警察局桃園分局（下
    稱舉發機關）員警認原告有「駕車行經有燈光號誌管制之交
    岔路口闖紅燈」之違規，遂當場舉發並填製桃警局交字第D1
    OF90017 號之舉發違反道路交通管理事件通知單（下稱系爭
    舉發通知單），記載應到案日期為110 年2 月12日前，並移
    送被告處理。嗣原告於110 年1 月15日到案陳述不服舉發，
    經被告函請舉發機關協助查明事實後，認原告確有「駕車行
    經有燈光號誌管制之交岔路口闖紅燈」之違規行為，於109
    年12月28日填製桃交裁罰字第58－D1OF90017 號裁決書（下
    稱原處分），爰依道路交通管理處罰條例（下稱處罰條例）
    第53條第1 項、第63條第1 項第3 款及違反道路交通管理事
    件統一裁罰基準及處理細則（下稱裁罰基準及處理細則）等
    規定，裁處原告罰鍰新臺幣（下同）2,700 元，並記違規點
    數3 點。原告不服，於是提起本件行政訴訟。
二、原告起訴主張及聲明：
（一）主張要旨：原告當日駕駛系爭車輛行經違規地點時，遇交
      通壅塞，於綠燈狀態下已超越停止線至路口，嗣號誌轉變
      為紅燈，為避免阻礙路口交通，遂將車輛駛至右前方一個
      車身距離，即遭員警攔停開單。又依舉發機關函文所示略
      以：員警於110 年1 月13日14時41分許，發現旨揭車輛紅
      燈時左轉進入蓮埔街，立即予以攔停，依法製單等語，完
      全子虛烏有，要求提供錄影佐證。
（二）聲明：撤銷原處分。
三、被告答辯及聲明：
（一）答辯要旨：
    ⒈引用處罰條例第4 條第2 項、第53 條第1 項、第63條第1
      項第3 款、道路交通安全規則（下稱道安規則）第102 條
      第1 項第1 款、道路交通標誌標線號誌設置規則（下稱設
      置規則）第170 條第1 項前段、第206 條第1 項第5 款第
      1 目及交通部82年4 月22日交路字第009811號函文等相關
      交通法規之條文與函示（詳卷附答辯狀）。
    ⒉舉發機關110 年3 月5 日桃警分交字第1100012545號函文
      表示略以：「…旨案係本分局員警於110 年1 月13日14時
      41分，在桃園市桃園區大興西路二段與蓮埔街交岔路口執
      行勤務時，發現旨揭車輛紅燈時左轉進入蓮埔街，立即予
      以攔停依法舉發（掌電字第D1OF90017 號）舉發，本案舉
      發核無違誤…」等語。
    ⒊復參照臺灣臺中地方法院107 年度交字第103 號、106 年
      度交字第173 號等判決意旨觀之，本件舉發員警目睹原告
      於上開時、地有闖紅燈之違規情事，遂予以攔查舉發違規
      並提供影片佐證，洵屬有據。
    ⒋另按交通警察製單舉發違反道路交通管理處罰條例所列之
      違規事實，本質上為行政處分，係公務員基於職務上之權
      力，依法就特定之具體事件所為之具公法上效果之單方面
      行政行為，基於公務員為公法上行為具有公信力之原則，
      該行政行為當可被推定為真正，其據以依法處分之事實認
      定亦為正確無誤，本此公信原則，乃立法者賦予行政機關
      制定違反道路交通事件統一裁罰基準及處理細則，以達其
      維護交通秩序、安全之行政目的。
    ⒌綜上所述，系爭車輛駕駛因有「駕車行經有燈光號誌管制
      之交岔路口闖紅燈」之情，已該當處罰條例第53條第1 項
      規定之要件。是被告依法裁處，應無違誤，原告之訴為無
      理由。
（二）聲明：駁回原告之訴。
四、爭點：本件被告能否證明原告有「駕車行經有燈光號誌管制
    之交岔路口闖紅燈」之違規行為？
五、本院之判斷：
（一）前提事實：
      原告於110 年1 月13日14時41分許，駕駛系爭車輛行經桃
      園市桃園區大興西路二段與蓮埔街口時，經舉發機關員警
      認原告有「駕車行經有燈光號誌管制之交岔路口闖紅燈」
      之違規，並有舉發機關110 年3 月5 日桃警分交字第1100
      012545號函文暨所附舉發員警職務報告書（見本院卷第16
      頁正反面、第32頁）、系爭舉發通知單（見本院卷第19頁
      、第50頁、第54頁）、駕駛人基本資料（見本院卷第20頁
      ）、交通違規案件陳述書（見本院卷第21頁）、路口號誌
      時制計畫資料表（見本院卷第28頁）、原告行車路線圖（
      見本院卷第32頁反面）等資料各1 份在卷可憑。而原告亦
      不否認於110 年1 月13日14時41分許，有駕駛系爭車輛行
      經桃園市桃園區大興西路二段與蓮埔街口處之事實。
（二）本件被告無法證明原告有「駕車行經有燈光號誌管制之交
      岔路口闖紅燈」之違規行為：
    ⒈按行政處分係受有效之推定，而不受合法之推定，是處分
      相對人指摘行政處分違法，訴請撤銷時，應由被告機關就
      其作成處分有符合法定要件之事實負舉證責任。改制前行
      政法院39年判字第2 號判例謂：「行政官署對於人民有所
      處罰，必須確實證明其違法之事實。倘不能確實證明違法
      事實之存在，其處罰即不能認為合法」，該院32年判字第
      16號判例亦謂：「行政官署對於人民有所處罰，必須確實
      證明其違法之事實。倘所提出之證據自相矛盾不能確實證
      明違法事實之存在，其處罰即不能認為合法」，均同此意
      旨。是就本件而言，被告以原處分裁罰原告有闖紅燈違規
      行為，自應由被告就原告確有闖紅燈違規之事實負客觀舉
      證責任，合先敘明。
    ⒉本件兩造對於系爭車輛之行車方向有爭執，原告主張其係
      在大興西路直行，並未左轉蓮埔街，其是要前往位於桃園
      市龍壽街之母親家，係往永安路方向直行，並於大興西路
      上遭員警攔停，惟舉發員警則稱目睹原告係自大興西路左
      轉往蓮埔街方向行駛，並於蓮埔街左側攔停原告等情。經
      查，本件原告主張之系爭車輛之行向與舉發員警目睹系爭
      機車之行向，詳如舉發機關提出之原告行車路線圖1 份所
      示（見本院卷第32頁反面）。而觀諸原告起訴狀內所載之
      「送達代收人：林曾麗環」、「送達處所」及駕駛人基本
      資料（見本院卷第20頁）內所載之「駕籍地址」均係在「
      桃園市○○區○○街000 巷00號」，且原處分（見本院卷
      第17頁）上記載之原告住址亦同上址，亦與系爭舉發通知
      單（見本院卷第19頁、第50頁）上所載之「車主地址」相
      同，堪信為真實。準此，原告主張：其於爭訟概要欄所示
      之時、地欲前往母親家，是要往永安路方向直行等情，亦
      堪信為真實。至於舉發員警證稱：其目睹原告係自大興西
      路左轉進入蓮埔街，並闖越大興西路之紅燈云云，惟並未
      提出任何科學儀器之路口監視錄影畫面或密錄器影片、拍
      攝照片等證據資料為證。又證人即舉發員警於本院110 年
      10月5 日開庭時曾證稱略以：「（問：提示本院卷第32頁
      員警職務報告，證人是否確認原告確實有左轉？）我必須
      看電子舉發通知單才能確認，如果有紅燈左轉，我通常都
      會標示。（問：如該電子舉發通知單尚未記載紅燈左轉，
      是否即如原告所稱，其並未左轉？）是，可向桃園分局交
      通組調取本件違規的現場電子舉發通知單。…」等語（見
      本院卷第43頁），嗣上開舉發員警於本院110 年10月26日
      再次開庭時所提出之系爭舉發通知單（見本院卷第50頁）
      ，卻僅記載「闖紅燈」等語，並未註明「紅燈左轉」等字
      樣，核與原告所提出之電子舉發通知單（見本院卷第54頁
      ）相同，是證人即舉發員警上開所述：原告係紅燈左轉等
      語，已足使本院存疑，不足採信。況證人即舉發員警於本
      院審理作證時，亦自陳略以：「我在蓮埔街時沒有辦法看
      到大興西路的斑馬線及停止線，我是在蓮埔街轉綠燈後1
      至2 秒後，看到原告從大興西路紅燈左轉蓮埔街」、「當
      時有看到紅燈時，原告已經超過停止線及斑馬線，所以才
      於路口對原告攔查」等語（見本院卷第42頁反面、第53頁
      ），顯見舉發員警並無法確定原告是大興西路行向之號誌
      為紅燈或綠燈時之狀態，通過路口之停止線及斑馬線，亦
      即舉發員警根本無法確認原告何時進入大興西路與蓮埔街
      之路口。而原告母親之住家既係位於桃園市桃園區龍壽街
      上，則原告自大興西路往永安路方向直行，並未左轉往蓮
      埔街方向行駛，亦符合經驗法則。故舉發員警上述目睹之
      指稱，恐係誤認，尚難憑採。
    ⒊綜上所述，本件被告認定原告有闖紅燈違規行為，僅以舉
      發員警目視之單一證據，且舉發員警之目視既有前述之諸
      多疑義存在，即無法作為原告是否有紅燈左轉之判斷。而
      被告亦無法提出舉發員警之密錄器或路口監視器錄影畫面
      等其他科學證據足以補強員警所稱原告駕駛有闖紅燈之情
      形，復無法排除舉發員警有誤認之狀況，是僅憑員警上開
      之目視，並無法使本院確信原告確有行經桃園市桃園區大
      興西路與蓮埔街口處，有紅燈左轉之闖紅燈違規行為。故
      本件被告並無法證明原告有「駕車行經有燈光號誌管制之
      交岔路口闖紅燈」之違規行為，原處分裁罰原告，即有違
      誤。故原告訴請撤銷原處分，為有理由，應予准許。
（三）本件判決基礎已臻明確，兩造其餘之攻擊防禦方法及訴訟
      資料經本院審酌後，核與判決結果不生影響，無一一論述
      之必要，附此敘明。
六、按交通裁決事件之裁判，法院為訴訟費用之裁判時，應確定
    其費用額，行政訴訟法第237 條之8 第1 項定有明文。經查
    ，本件第一審裁判費為300 元及證人日費500 元，均應由被
    告負擔，惟本件第一審裁判費300 元係先由原告預納，是被
    告應給付原告300 元，爰確定第一審訴訟費用額如主文第2
    、3 項所示。
據上論結，本件原告之訴為有理由，依行政訴訟法第237條之8第
1項、第98條第1項前段，判決如主文。
中    華    民    國   110    年    10    月    29    日
                  行政訴訟庭  法  官  黃漢權
上為正本係照原本作成。
如不服本判決，應於判決送達後20日內，向本院提出上訴狀，上
訴狀並應記載上訴理由，表明關於原判決所違背之法令及其具體
內容或依訴訟資料可認為原判決有違背法令之具體事實，其未表
明上訴理由者，應於提出上訴後20日內向本院補提理由書（上訴
狀及上訴理由書均須按他造人數附繕本），並應繳納上訴費新臺
幣750元。
中    華    民    國   110    年    10    月    29    日
                              書記官  蕭竣升